【裁判字號】    90,訴,307
【裁判日期】    900607
【裁判案由】    違反槍砲彈藥刀械管制條例
【裁判全文】
臺灣屏東地方法院刑事判決
    公  訴  人  臺灣屏東地方法院檢察署檢察官
    被      告  乙○○
右被告因違反槍砲彈藥刀械管制條例等案件，經檢察官提起公訴（八十九年度偵字第
六九三○號），本院判決如左：
    主  文
乙○○未經許可，持有可發射金屬具有殺傷力之玩具長槍，累犯，處有期徒刑壹年肆
月，併科罰金新臺幣伍萬元，罰金如易服勞役，以銀元參佰元即新臺幣玖佰元折算壹
日；又以加害生命、身體之事，恐嚇他人致生危害於安全，累犯，處有期徒刑拾月；
應執行有期徒刑貳年，併科罰金新臺幣伍萬元，罰金如易服勞役，以銀元參佰元即新
臺幣玖佰元折算一日。
扣案之可發射子彈之玩具長槍壹把（含瓦斯鋼瓶陸拾貳罐、鋼珠壹包）沒收之。
    事  實
一、乙○○曾因違反槍砲彈藥刀械管制條例案件，為法院判處有期徒刑五月，甫於民
    國八十六年六月九日執行完畢，猶未知悔改，於八十七年間某日，為供打獵之使
    用，以新臺幣（下同）五千元之代價，向不詳姓名年籍之成年男子，購得具有殺
    傷力之玩具長槍（槍枝管制編號0000000000號）一支（含鋼瓶六十二
    個、鋼珠一包），自其時起即未經許可無故持有該槍，並藏置於屏東縣牡丹鄉高
    士村山區其所有之工寮內；復與甲○○係男女朋友，同居二年餘，因甲○○欲分
    手離去，竟基於加害於甲○○生命、身體之恐嚇犯意，於八十九年六月二十六日
    凌晨二時許，手持斧頭一把，至屏東縣牡丹鄉○○村○○路一七號甲○○住所，
    以「你不跟我在一起，我就要殺死你，讓你斷手斷腳，不管你到哪裡，我都會找
    到你。」等語恫嚇甲○○，致甲○○心生畏懼，遂於八十九年十二月九日報警，
    經警方尋線查獲上情，並扣得上開玩具長槍。
二、案經屏東縣警察局屏東分局報告臺灣屏東地方法院檢察署檢察官偵查起訴。
    理  由
一、右揭被告於前開時、地未經許可無故持有可發射金屬具有殺傷力之空氣槍，並於
    八十九年六月二十六日持斧頭至甲○○之住所之事實，業據被告先後於警、偵訊
    及本院審理時供承不諱，惟否認涉有恐嚇犯行，辯稱：伊只是拿斧頭嚇唬甲○○
    ，並沒有恐嚇甲○○云云；經查，查獲之玩具長槍一枝，係以二氧化碳小型高壓
    鋼瓶氣體為動力之玩具空氣長槍，槍管為金屬材質，具木質握把，經測試結果單
    位面積動能達四二點七八焦耳／平方公分，而彈丸單位面積動能達二四焦耳／平
    方公尺，即足以穿入人體皮肉層，顯具有殺傷力，此經內政部警政署刑事警察局
    鑑驗明確，有該局八十九年十二月二十二日刑鑑字第一九八八七九號鑑驗通知書
    在卷足稽，復有扣案之改造空氣槍一支（含鋼瓶六十二罐、鋼珠一包）足資佐證
    。從而，被告未經許可，無故持有可發射金屬具殺傷力之槍砲之事證明確；再查
    ，被告恐嚇甲○○之事實，另據甲○○於警、偵訊中指證歷歷，核與被告所供述
    ：八十九年六月二十六日有拿斧頭到甲○○家裡吵架等語大致相符，故被告恐嚇
    犯行，洵堪認定。
二、核被告所為未經許可，無故持有可發射金屬具殺傷力之槍支之犯行，係犯槍砲彈
    藥刀械管制條例第十一條第四項持有其他可發射金屬之槍砲罪；另被告所為恐嚇
    甲○○之犯行，犯刑法第三百零五條之恐嚇危害安全罪。上開二罪間犯意各別，
    行為亦殊，所犯罪名不同，應分論併罰。復被告甫於八十六年六月九日受有期徒
    刑之執行完畢，有臺灣高等法院被告全國前案紀錄表一份附卷可稽，其五年以內
    再犯有期徒刑以上之罪，為累犯，爰均依刑法第四十七條規定，加重其刑。爰審
    酌被告係原住民，購買玩具長槍係供打獵之用等事實，業據被告於審理中自白、
    且犯後坦承持槍犯行，惟被告前已因違反槍砲彈藥刀械管制條例案件，經法院判
    刑並在八十六年間執行完畢，猶不知悔改，再為本件持有具殺傷力之空氣槍之犯
    行，顯無悔意、又持具殺傷力之斧頭恐嚇他人生命、身體法益之行為，危害社會
    安全，惡性非輕等一切情狀，各量處如主文所示之刑，並定應執行之刑，罰金刑
    部分併諭知易服勞役之折算標準。至於扣案之玩具長槍一把（含鋼瓶六十二個、
    鋼珠一包）係違禁物，應依刑法第三十八條第一項第一款宣告沒收。
三、另槍砲彈藥刀械管制條例第十九條第一項雖規定犯第十一條非法持有改造手槍之
    罪，經判處有期徒刑者，應於刑之執行完畢或赦免後，令入勞動場所強制工作，
    其期間為三年，惟大法官會議於八十七年十二月十八日作成釋字第四七一號解釋
    ，認為不問行為人有無必要，一律宣付強制工作三年，不合憲法第二十三條所定
    之比例原則，應自該解釋公佈之日起不予適用，是以，犯槍砲彈藥刀械管制條例
    第十九條所列各罪，仍須依個案情節，符合比例原則才能宣告保安處分，至不符
    合比例原則而應宣告保安處分者，則仍應由法院審酌刑法第九十條第一項規定之
    要件，依職權決定是否予以宣告三年以下強制工作處分。查被告持有扣案之玩具
    長槍一把，其情節較一般持有大量或火力強大槍彈之情節，顯然較輕，且無證據
    足認被告持有該手槍期間曾使用該玩具長槍犯罪，又被告係原住民，已經被告當
    庭陳明，購買該空氣槍係為供打獵之用，並非供犯罪用途，其用途合於原住民之
    生活習慣，故本院審酌其未經許可持有玩具長槍之情節，並依大法官會議第四七
    一號解釋意旨，認為不宜宣告強制工作，併予敘明。
四、本件公訴意旨另認被告因甲○○欲離他而去，而涉有竟基於恐嚇他人之概括犯意
    ，先於八十八年底某日，以西瓜刀一把，架於甲○○之脖子上，向甲○○恫稱：
    甲○○不跟伊在一起，就要殺死甲○○，讓其斷手斷腳，不管甲○○到那裡，伊
    都會找到其等語，致甲○○心生畏懼，而繼續與其來往；又於八十九年十二月九
    日上午約十一時許，於屏東縣恒春鎮○○路二六一之二號郭孟麟之洗車場，因甲
    ○○另交男友進而同居（八十九年九月某日）及多年來雙方之金錢糾葛，被告不
    甘人財兩失，再以「你錢不還我，我不會放過你」等語恫嚇甲○○，而使甲○○
    心生畏懼，為解決雙方關係，遂乘上被告駕駛之Ｄ三─三二四三號自小貨車等事
    實，因認被告另涉有二次恐嚇犯行。
五、按告訴人之告訴，係以使被告受刑事訴追為目的，是其陳述是否與事實相符，仍
    應調查其他證據以資審認，五十二年度臺上字第一三○○號著有判例明文；另刑
    法第三百零五條之單純恐嚇罪，係指行為人以加害生命、身體、自由、名譽、財
    產之事，通知他人，他人經告知後，心生畏懼，致危及其在社會日常生活之安全
    感者，始能成立本罪，否則，行為人所告知之內容並非為加害他人之生命、身體
    、自由、名譽、財產之事，其在日常生活之安全感，並未因行為人告知加害內容
    而受影響者，自無成立本罪之可能，此參諸本條之立法意旨可知。本件公訴人所
    認被告恐嚇甲○○之情節，無非以被害人甲○○片面之指述為據，經查，甲○○
    與被告間有金錢糾紛之事實，已為甲○○本人於警、偵訊中指明，且於八十九年
    六月二十六日遭被告恐嚇，進而對被告提出告訴，已如前述，故其與被告間顯有
    怨隙，從而，其指述即難遽行採信；次查，本件公訴人所認被告於八十九年十二
    月九日恐嚇甲○○一節，被告僅以「你錢不還我，我不會放過你」等語恫嚇甲○
    ○，並未以任何槍砲、刀械、武器恐嚇甲○○，且無法自其上開言詞中，判斷其
    是否有以加害生命、身體、自由、名譽、財產等法益而恐嚇之意，並與證人郭孟
    麟及林國雄於偵查中所證：當天未看到西瓜刀，亦沒有聽到爭吵等語相符，復查
    無其他積極證據足資證明被告涉有此部份之恐嚇犯行，故應認犯罪嫌疑不足。然
    因公訴意旨認被告此二部分行為與前述之恐嚇犯行有連續犯之關係，應屬裁判上
    之一罪，爰不另為無罪之諭知，併此說明。
據上論斷，應依刑事訴訟法第二百九十九條第一項前段、槍砲彈藥刀械管制條例第十
一條第四項、刑法第十一條、第三百零五條、第五十一條第五款、第四十七條、第四
十二條第三項、第三十八條第一項第一款、罰金罰鍰提高標準條例第二條、現行法規
所定貨幣單位折算新台幣條例第二條，判決如主文。
本案經檢察官趙燕利到庭執行職務。
中      華      民      國      九十      年      六      月    七      日
                                      臺灣屏東地方法院刑事第二庭
                                          法  官   莊鎮遠
右判決正本證明與原本無異。
對於本判決如有不服應於收受送達後十日內向本院提出上訴書狀上訴於台灣高等法院
高雄分院並按他造當事人之人數附具繕本。
                                          書記官   魏慧夷
中    華    民    國     九十      年      六      月       八      日
附錄本案論罪科刑法條全文
槍砲彈藥刀械管制條例第十一條第四項：
未經許可，持有、寄藏或意圖販賣而陳列第一項所列各式槍砲者，處一年以上七年以
下有期徒刑，併科新台幣七百萬元以下罰金。
刑法第三百零五條：
以加害生命、身體、自由、名譽、財產之事，恐嚇他人致生危害於安全者，處二年以
下有期徒刑、拘役或三百元以下罰金。


司法院資訊處製作；財團法人民間司法改革基金會備份。
